【裁判字號】    90,易,1063
【裁判日期】    901213
【裁判案由】    詐欺
【裁判全文】
臺灣臺北地方法院刑事判決                          九十年度易字第一六三號
    公  訴  人  臺灣臺北地方法院檢察署檢察官
    被      告  己○○
                施呈丘
    共      同
    選任辯護人  王惠然
右列被告等因詐欺案件，經檢察官提起公訴（八十九年度調偵字第五四三號、九十年
度調偵字第一三一號），本院判決如左：
    主  文
己○○連續意圖為自己不法之所有，以詐術使人將本人之物交付，處有期徒刑貳年。
施呈丘無罪。
    事  實
一、己○○係設於台北市○○○路二十六之二號三樓誼通汽車事業股份有限公司（以
    下簡稱誼通公司）之實際業務負責人，明知其因參加台北市議員選舉之大量選舉
    經費需求，已自民國八十七年十一月間起至八十八年二月間止，挪用鉅額之代收
    違規停車罰鍰、移置費及保管費等現金；且因周轉失靈，陷於資力不佳之狀態，
    自八十八年三月一日起已無力繳付由禾啟汽車事業股份有限公司（以下簡稱禾啟
    公司）具名向台北自來水事業處承租供松仁拖吊場使用之土地租金，而無永續經
    營松仁拖吊場及順利轉讓該拖吊場一切軟硬體設施及經營權之能力及意願。且誼
    通公司名下供松仁拖吊場使用之二十輛拖吊車，設有鉅額之動產擔保抵押；而公
    司原有幹部丁○○、辛○○、戊○○、庚○○、丙○○等人實際上均無出資受讓
    松仁拖吊場一切設備及經營權之意。竟仍基於取得鉅額資金之不法所有意圖及概
    括犯意，於八十八年三月間，在台北市公館等地，向甲○○○佯稱：松仁拖吊場
    使用中之拖吊車產權清楚，且誼通公司原有幹部辛○○等五人願意參與松仁拖吊
    場經營，受讓該拖吊場經營權云云；使甲○○○陷於錯誤，誤認松仁拖吊場之拖
    吊車產權清楚，且辛○○等五名誼通公司幹部有出資參與松仁拖吊場經營之意，
    而於同年三、四月間同意與張周秀玲合資，以每股新台幣（下同）三百萬元之代
    價，由甲○○○認購三股、張周秀玲認購二股，餘由丁○○、辛○○、戊○○、
    庚○○、丙○○各認購一股，以共十股計三千萬元之代價，受讓松仁拖吊場之全
    部經營管理權及該場一切設施所有權，含拖吊車二十量及租地所付之押金；甲○○○並於八十八年四月二日付訖九百萬元。詎己○○於同時期，為滿足其籌措資
    金周轉之需求，無視其已同意將松仁拖吊場經營權「全部」轉讓甲○○○、張周
    秀玲、及五名誼通公司幹部之承諾，另於八十八年三月間在台北市與乙○○洽談
    轉讓松仁拖吊場經營權百分之十事宜，且向乙○○佯稱：松仁拖吊場之拖吊車產
    權清楚，使乙○○誤認己○○有依約轉讓該拖吊場經營權、設備之意願及能力，
    於八十八年三月二十九日與之簽署委託經營管理協議書，且分別於八十八年三月
    二十九日、四月七日、四月十二日分別匯交一百三十萬元、一百萬元、七十萬元
    至誼通公司帳戶，供己○○領受該等款項支用。嗣己○○仍覺資金不足，又基於
    同一概括犯意，明知戊○○、丙○○、庚○○、丁○○、辛○○等人實際上並未
    出資受讓松仁拖吊場經營權及一切設備，無再將持股轉讓他人得款之意可言，竟
    又於八十八年四月中、下旬央求各幹部向甲○○○佯稱：該五名幹部願再將原有
    各一股之持股各出讓百分之五十予甲○○○及張周秀玲云云，使甲○○○陷於錯
    誤，於同年四月二十一日再度簽署合夥股份讓與契約書，並與張周秀玲共支付七
    百五十萬元之款項（甲○○○出資四百五十萬元）；然實際上該等款項均非由戊○○、丙○○、庚○○、丁○○、辛○○等人收受，而係由己○○得款後支用。
    迄甲○○○發覺松仁拖吊場之拖吊車均設有動產擔保抵押，於債務未清償前，無
    法辦理拖吊車所有權移轉登記，央求己○○出面處理未果，始知受騙。
二、案經甲○○○、乙○○訴由臺灣臺北地方法院檢察署檢察官偵查起訴。
    理  由
甲、有罪部分即被告己○○部分：
一、訊據被告己○○固坦承：分別向甲○○○、乙○○二人收受前開款項，約定轉讓
    誼通公司經營之松仁拖吊場經營權予渠等二人後，因故無法履約，順利轉讓經營
    權之事實，惟矢口否認有何詐欺犯行，辯稱：其以案外人禾啟汽車股份有限公司
    （以下簡稱禾啟公司）向台北市自來水事業處承租之市有土地經營之松仁拖吊場
    ，營運業績良好，此為甲○○○、乙○○所明知，是其並無向甲○○○、乙○○
    吹虛訛稱松仁拖吊場營業甚佳，使其二人陷於錯誤之詐欺行為；甲○○○、乙○○二人係主動投資松仁拖吊場，並委託其經營管理，並無因其宣稱該拖吊場營業
    甚佳而陷於錯誤可言；至松仁場之拖吊車二十輛雖設有抵押，惟事後已將其中十
    五輛過戶予告訴人甲○○○新成立之松義公司，足證拖吊車產權未因設定抵押而
    影響甲○○○之權益；另其於受委託經營松仁場期間，已分配甲○○○六十一萬
    二千八百五十元予甲○○○，分配乙○○四十餘萬元予乙○○，顯無詐騙告訴人
    之不法所有意圖；且松仁拖吊場現有拖吊車共二十輛，甲○○○與其親戚張周秀
    玲所認購之股份每股為三百萬元，共認購七點五股，以每部拖吊車價值一百五十
    萬元計算，甲○○○與張周秀玲認購之拖吊車共為十五輛，是其另出售一股三百
    萬元（相當於二部拖吊車）之股份予乙○○，均屬轉讓松仁拖吊場之部分經營權
    ，並無一物二賣之問題云云。查右揭事實，業據告訴人甲○○○、乙○○指述甚
    詳，並有委託經營協議書、合夥股份讓與契約書、承諾書、匯款單、誼通公司出
    具之收據等影本附卷可證；顯見被告己○○確以轉讓松仁拖吊場管理經營權之事
    由，分別向甲○○○、乙○○收受上述款項，此亦為被告己○○所不爭。有爭議
    者，係己○○之轉讓松仁拖吊場管理經營權而收取款項行為，是否係基於為自己
    不法所有意圖所為；及商議過程中，是否有施用詐術，使告訴人二人因而陷於錯
    誤交付款項之事。以下乃分述之，以究明被告己○○所為適否該當詐欺罪之構成
    要件：
  （一）被告己○○轉讓松仁拖吊場管理經營權是否基於為自己不法所有之意圖：
      被告己○○因參加台北市議員選舉之鉅額選舉經費需求，已自八十七年十一月
      間起至八十八年二月間止，挪用鉅額之代收違規停車罰鍰、移置費及保管費等
      現金，用以支應競選經費、誼通公司業務上應付之員工薪資、土地租金、拖吊
      車貸款、維修費等支出，此為被告己○○所不爭（本院九十年十一月二十九日
      審判筆錄參照），並經本院八十八年度訴字第一七三二號判決認定無訛，有該
      判決電腦列印資料在卷可按；足見被告己○○於八十七年十一月間起至八十八
      年二月間，已因財務困難，資金無法周轉，而力圖設法取得鉅額款項供己周轉
      使用。參以：誼通公司經營松仁拖吊場使用之台北市○○區○○段三小段一地
      號土地，係由禾啟汽車公司具名承租，此為被告己○○所不爭；而禾啟公司自
      八十八年三月一日起，即未依約繳交租金等情，業經土地管理權人台北自來水
      事業處以九十年九月二十日北市水財字第九○二一一九八七○○號函函述甚詳
      。足見被告己○○於實際經營誼通公司所營松仁拖吊場期間，於收受告訴人甲○○○、乙○○匯交事實欄所示款項前，自八十八年三月一日起已因資力不佳
      ，無力負擔土地租金，而無永續經營松仁拖吊場之意。是被告己○○此後仍陸
      續以轉讓松仁拖吊場經營權為由，於八十八年三月二十九日、同年四月七日、
      四月十二日向乙○○收受共三百萬元款項，於八十八年四月二日前、同年四月
      十三日以後向甲○○○、張周秀玲收取共一千五百萬元（甲○○○占九百萬元
      ）、七百五十萬元（甲○○○占四百五十萬元）款項，做為轉讓松仁拖吊場經
      營權之對價，顯係明知已無資力永續經營該拖吊場做為轉讓標的，無順利移轉
      松仁拖吊場經營權之意，而有不法所有意圖。
  （二）被告己○○以轉讓松仁拖吊場管理經營權為由，向甲○○○、乙○○收取款
        項時，是否有施用詐術：
      (1)被告己○○以誼通公司代理人身份與甲○○○及辛○○等人簽署之委託經營
        協議書第四條載明「甲方（誼通公司）於乙方（甲○○○、張周秀玲、及辛○○等五名拖吊場幹部共七人）支付上開權利金後，該場一切設施之所有權
        含拖吊車二十輛，及租地所付之押金均歸屬乙方所有；且甲方須保證上述設
        施、產權清楚，未設有任何負擔」等詞，有該委託經營協議書影本可按。足
        見告訴人甲○○○所指：其簽約付款之目的，意在與辛○○等拖吊場幹部五
        人合夥購買松仁拖吊場經營權「全部」，故與誼通公司代理人己○○雙方約
        定乙方出資購買之標的包含「拖吊車、押金及松仁拖吊場『所有』軟硬體設
        備」，並非僅小額出資參與經營，購買部分比例之股份等情，並非無據。且
        告訴人甲○○○此前甫以每輛八十萬元之價格向誼通公司購得拖吊車四部，
        總價共三百二十萬元之事實，為被告己○○所不爭，被告己○○並自承：松
        仁拖吊場共有拖吊車二十輛等情甚詳（本院九十年九月六日訊問筆錄參照）
        ，則以上開委託經營管理協議書之乙方合夥應支付之權利金高達三千萬元計
        算，甲○○○為此委託經營管理協議書支付之對價，顯然高於甲○○○先前
        所購每輛拖吊車八十萬元之價值，是被告己○○顯係以轉讓松仁拖吊場之經
        營權全部予甲○○○及其合夥人全體（含誼通公司原有幹部五人）之條件，
        與甲○○○簽定委託經營管理協議書無疑。然被告己○○於與甲○○○商討
        上開拖吊場經營權全數讓與（甲○○○、張周秀玲與辛○○等五名幹部之合
        夥）細節之同時，復同時於八十八年三月底與乙○○洽談轉讓松仁拖吊場部
        分經營權事宜，且向乙○○收取三百萬元對價；其顯係記同一標的，以不實
        之交易條件為詐術，使對方相信其確有依約履行之真意，而就同一交易標的
        同時向相對人甲○○○、張周秀玲、及乙○○收取對價。被告己○○所辯：
        甲○○○與張周秀玲僅認購十五部拖吊車，乙○○認購二部拖吊車，並無一
        物二賣之事云云，顯與該拖吊車折舊後之客觀價值不符，顯無可採。
      (2)告訴人甲○○○於本院指陳：其對拖吊場之經營外行，果非己○○初始宣稱
        五名主任欲與之合夥購買經營權，其不會同意出資購買經營權等語明確（本
        院九十年九月六日訊問筆錄參照）；顯見「原誼通公司之幹部是否繼續參與
        松仁拖吊場之經營」一節，係告訴人甲○○○決定是否支付對價，受讓松仁
        拖吊場經營權之重要因素。然誼通公司幹部丁○○、辛○○、戊○○、庚○○、丙○○等五人，係因己○○週轉失靈，欲順利轉讓松仁拖吊場經營權，
        以取得資金，又遇甲○○○要求「須誼通公司原有幹部參與經營，始願出資
        受讓松仁拖吊場經營權」，各幹部乃應己○○之請求，出面具名簽約，形式
        上權充持有乾股，實際上前開具名合夥及出售股份之幹部均未出資，亦未取
        得出售股份之任何款項，己○○之目的係在將松仁拖吊場之經營權讓出去，
        取得款項周轉，此經證人丙○○、戊○○、丁○○到庭證述屬實（本院九十
        年十月四日、十月二十五日訊問筆錄參照）；並經證人辛○○證稱：與甲○○○合夥購買松仁拖吊場及嗣後出售股份予甲○○○，其實際上並未繳款，
        亦未取得任何款項等情明確（本院九十年九月六日訊問筆錄參照）。況嗣由
        戊○○、丙○○、庚○○、丁○○、辛○○等拖吊場幹部出面，再於八十八
        年四月二十一日讓售渠等持股各百分之五十予甲○○○及張周秀玲一事，均
        由己○○主導等情，目的係為取得款項周轉等情，亦據證人辛○○、丙○○
        、戊○○、丁○○陳述明確（本院九十年九月六日、十月四日、十月二十五
        日訊問筆錄參照）。足見原誼通公司幹部丁○○、辛○○、戊○○、丙○○
        等人，實際上均未出資與甲○○○合夥受讓松仁拖吊場經營權，其等僅受己○○之邀，出面具名簽約，使甲○○○相信誼通公司原有幹部願意參與經營
        而同意款項；且嗣後其等移轉二分之一持股之作為，亦係為助己○○再度順
        利取得資金而為。是被告己○○向甲○○○佯稱：誼通公司原有幹部辛○○
        等人願共同出資參與合夥受讓松仁拖吊場經營權云云，顯係詐騙甲○○○，
        使其願意出資之手段，而屬詐術之行使無疑。
      (3)被告己○○與告訴人甲○○○、乙○○簽約前，曾言明：拖吊車並未設定負
        擔等情，分別據甲○○○、乙○○指述甚詳；在場參與被告己○○、甲○○○二造簽約事宜之證人辛○○亦到庭結證稱：（問：合約書第四條當初有無
        談到拖吊車產權問題？）有講，有約定要過戶時會產權清楚等語明確（本院
        九十年九月六日訊問筆錄參照）。然誼通公司名下松仁拖吊場之拖吊車，於
        簽約時，均設有動產擔保抵押等情，為被告己○○所不爭；而被告己○○與
        甲○○○於八十八年三、四月間洽談、簽訂委託經營管理協議書時，已因欠
        缺資金，陷於無法周轉之狀態，如前所述；是依其當時資力，根本無法清償
        誼通公司名下拖吊車設定動產擔保抵押之欠款；從而被告己○○與甲○○○
        、乙○○等人商議轉讓松仁拖吊場經營權事宜時所稱：保證拖吊場一切設施
        、拖吊車產權清楚云云，顯係其為順利轉讓拖吊場經營權以取得權利金所為
        之不實言詞，其目的無非欲使甲○○○、乙○○等人相信其拖吊車所有權之
        移轉，無須再另行支付其他對價；被告己○○就拖吊車產權所為之前開保證
        ，自屬行使詐術無疑。且告訴人甲○○○迄於支付事實欄所示款項後，發現
        拖吊車均設有動產擔保抵押，於債務未清償前，根本無從為所有權移轉登記
        ，因而於支付己○○之前述款項外，另行付款一千一百零一萬八千零四元予
        欣埠公司，清償誼通公司舊債務，始完成十五部拖吊車輛之所有權移轉登記
        等情，業據告訴人甲○○○陳述明確（本院九十年九月六日訊問筆錄參照）
        ，且有欣埠公司開具交由松義交通股份有限公司收執之統一發票二紙影本（
        甲○○○九十年九月六日庭提）、汽機車過戶登記書影本（附於八十九年度
        偵字第七四二○號偵查卷第十八頁以下）附卷可證；並據被告己○○自承：
        甲○○○於八十九年四月間自行墊款一千多萬元過戶拖吊車等語明確（本院
        九十年八月十六日訊問筆錄參照）；告訴人甲○○○對此並明確指稱：若果
        知道拖吊車上設有負擔，其根本不會支付上開款項等語（本院九十年十月四
        日訊問筆錄參照）。顯見甲○○○於簽約付款前，不知松仁拖吊場之拖吊車
        設有鉅額動產擔保抵押，否則，應無同意與人合夥以三千萬元之高價，受讓
        松仁拖吊場經營權，並承受一千餘萬元動產擔保抵押債務之理。被告己○○
        空言辯稱：其於簽約前，未曾保證拖吊車產權清楚云云，顯與客觀事實不符
        ，不足採信。
  （三）被告己○○與甲○○○簽署委託經營管理協議書後，曾陸續匯款六十一萬餘
        元予甲○○○，固為甲○○○所不爭（本院九十年九月六日訊問筆錄參照）
        ，惟該等匯款之性質不明，且依證人丙○○所述（本院九十年十月四日訊問
        筆錄參照），其出資之拖吊車一輛每月可分紅之金額約八萬餘元，則自八十
        八年四月至九月間，甲○○○與其合夥人所佔股份之十五量拖吊車可分得之
        紅利金額當遠高於六十一萬元，是被告己○○曾於八十八年四月間簽約後陸
        續匯款六時餘萬元予甲○○○一節，縱或屬實，亦不足憑以認定對被告己○○有利之事實；而解免其確因急需資金周轉，明知無永續經營松仁拖吊場之
        真意，無法履行委託經營協議書約定之事項，而行使詐術，使甲○○○、乙○○等人陷於錯誤，交付權利金之詐欺罪責。
  （四）告訴人乙○○雖堅指：被告己○○事前明知松仁拖吊場使用之市有土地，將
        不得再出租作為拖吊場使用，竟仍向之收取轉讓松仁拖吊場經營權支權利金
        ，顯係預謀行使詐術云云。然查：「市有土地不得再租給民間拖吊業者作為
        被拖吊車保管場」之議案，係台北市議會警政衛生委員會於審查八十八年下
        半年及八十九年度台北市地方總預算所做之綜合決議，依程序送大會，經大
        會修正為「併委託民間拖吊制度聽證會」處理，並經大會於八十八年六月十
        六日三讀審議通過；台北市議會交通委員會依大會決議，於八十八年六月二
        十四日召開聽證會，己○○以誼通公司負責人身份出席、發言；且台北市停
        車管理處甄選民間拖吊車及保管場須知明示：保管場不得使用市有土地之規
        定，其公告時間係八十八年七月二十三日，此分別據台北市議會九十年六月
        二十日議警字第九○○○六六九二○○號函、九十年八月三十日議警字第九
        ○○○七二四二○○號函、台北市停車管理處九十年八月二十七日北市停四
        字第九○六三八五五五○○號函函述明確，是依現存卷證資料，尚無足證明
被告己○○於八十八年三、四月間與甲○○○、乙○○簽約前已明知「市有
        土地將不再出租私人供為拖吊場使用」之新規定，是難憑此事後發生之事實
        ，認定被告己○○自始蓄意隱瞞此事，有行使詐術之嫌，附此說明。
    綜上所述，被告己○○所辯均不足採，其因資力不佳，急需資金周轉，明知已無
    永續經營松仁拖吊場之能力及意願，仍以轉讓松仁拖吊場之經營權為詐術，向甲○○○、乙○○等人詐欺取財之事證明確，其犯行堪以認定。
二、核被告己○○所為，係犯刑法第三百三十九條第一項之詐欺取財罪；其先後多次
    詐欺取財犯行之時間緊接，犯意概括，所犯構成要件相同，為連續犯，依法以一
    罪論並加重其刑。起訴書雖未論及被告己○○嗣於八十八年四月二十一日再向甲○○○、張周秀玲詐欺七百五十萬元之事實，惟該部分事實與前開起訴論罪部分
    有連續犯之裁判上一罪關係，為起訴效力所及，本院自應一併審究，附此說明。
    爰審酌被告己○○以轉讓拖吊場經營權之方式，屢次向受讓人詐欺得款，且詐欺
    金額高達千萬元以上，犯後復迄未能獲得被害人諒解，及其行為動機、手段、犯
    罪主導性、所生危害等一切情狀，量處如主文所示之刑。
三、公訴意旨另以：被告己○○另基於同一詐欺取財之概括犯意，於八十八年九月間
    （起訴書漏載起訴之犯罪時間），另以簽約金不足為由，向乙○○貸取四十一萬
    元，並開立台灣銀行羅東分行之支票一紙以為擔保，嗣該支票經提示不獲付款，
    始知受騙，因認被告己○○此部分借貸行為，亦涉犯詐欺取財罪嫌。訊據被告己○○堅決否認有此部分詐欺取財犯行，辯稱：其於八十八年九月間向乙○○借款
    四十萬元係單純借款行為，公訴人所指之台灣銀行羅東分行面額四十一萬元支票
    係其事後簽發用以清償前開四十萬元借款之用，並非事前供擔保以為詐欺之工具
    ，其就該筆借款並無詐欺之意等語。經查：
    (1)被告己○○於八十八年九月間向乙○○借款後，因遲未清償，經乙○○催討，
      始簽發台灣銀行羅東分行面額四十一萬元之支票予乙○○，開票時間係八十八
      年十月份等情，業告訴人乙○○陳述明確（八十九年度偵字第一八三九七號偵
      查卷第二十一頁參照），並據告訴人乙○○到庭陳明：借款金額係四十萬元，
      八十八年底己○○的太太才交這張支票等語無訛（本院九十年九月六日訊問筆
  錄參照）；足見被告己○○並無於借款前開立台灣銀行羅東分行支票供為擔保
      擔保，而行使詐術之事；公訴人認被告己○○係事前簽發四十一萬元支票詐騙
      借款，顯有誤會。參以：告訴人乙○○自承：被告己○○當時係以與市府拖吊
      場簽約保證金不足為由向其借款甚詳（本院九十年九月六日訊問筆錄參照），
      是其於明知己○○缺錢使用之情形下，決定出借款項之決定，並無陷於錯誤可
      言；從而被告己○○於八十八年九月間向乙○○借款之單純借貸行為，並無行
      使詐術可謂。
    (2)且被告己○○設於台灣銀行羅東分行支票存款帳戶（帳號000000000
      000號）於八十八年九月七日方開始退票，於八十九年二月十一日始被列為
      拒絕往來戶，此有台灣銀行羅東分行九十年六月二十日（九十）銀羅營字第三
      ○○八號函及支票存款戶往來紀錄分戶登陸卡在卷可參。足見被告己○○於八
      十八年九月向乙○○借款時，上述支票存款帳戶尚未有退票紀錄，顯無以明知
      無法兌現之支票供為擔保，向乙○○詐借款項之施用詐術行為可言。
    此外，復查無其他積極證據，足資證明被告己○○有行使詐術，使乙○○陷於錯
    誤，交付四十萬元款項之詐欺犯行，縱被告己○○明知借款斯時自己因周轉能力
    欠佳，急需款項支應，仍無行使詐術使人陷於錯誤之餘地；所為之單純借款行為
    ，實與詐欺罪之構成要件有間。惟公訴人認此部份事實與前開起訴論罪部分有裁
    判上一罪之關係，爰不另為無罪之諭知。
乙、無罪部分即被告施呈丘部分
一、公訴意旨略以：被告施呈丘負責誼通公司會計業務，與同案被告己○○係夫妻；
    其二人明知誼通公司之營運業已發生困難，竟共同意圖為自己不法之所有，於八
    十八年間對甲○○○訛稱：誼通公司所經營座落於台北市○○○路○段二○八號
    松仁拖吊場營業甚佳，獲利頗豐，倘甲○○○承接，日後獲利無窮云云；甲○○○不疑有他，乃與己○○、戊○○、丙○○、庚○○、丁○○、辛○○（戊○○
    等人業經檢察官為不起訴處分）簽立委託經營管理協議書，並交付九百萬元作為
    取得上開松仁拖吊場管理經營權之對價。嗣甲○○○發覺上開松仁拖吊場之拖吊
    車二十輛設有動產抵押，且誼通公司因積欠營業稅金，並挪用拖吊車業代收之罰
    鍰，致松仁拖吊場遭處停業之處分，甲○○○始知受騙，因認被告施呈丘與同案
    被告己○○涉嫌共同詐欺甲○○○。
二、按犯罪事實應依證據認定之，無證據不得推定其犯罪事實；不能證明被告犯罪者
    ，應諭知無罪之判決，刑事訴訟法第一百五十四條、第三百零一條第一項分別定
    有明文。又事實之認定，應憑證據，如未能發現相當證據，或證據不足以證明，
    自不能以推測或擬制之方法，為裁判基礎（最高法院四十年台上字第八六號判例
    參照）；且認定犯罪事實所憑之證據，雖不以直接證據為限，間接證據亦包括在
    內，然而無論直接證據或間接證據，其為訴訟上之證明，須於通常一般之人均不
    致有所懷疑，而得確信其為真實之程度者，始得據為有罪之認定，倘其證明尚未
    達到此一程度，而有合理之懷疑存在而無從使事實審法院得有罪之確信時，即應
    由法院為諭知被告無罪之判決（最高法院七十六年台上字第四九八六號判例參照
    ）。
三、公訴人認被告施呈丘涉嫌共同詐欺，無非以：證人杜秀信（即甲○○○之夫）證
    稱：協議書所有條款均由其與告訴人甲○○○、被告己○○、施呈丘及辛○○等
    人逐條討論、修改後草擬而成，本欲至法院公證處公證，嗣因被告己○○認耗時
    費日，才改請律師見證，惟相關內容律師並未參與草擬等語；又被告施呈丘自承
    ：相關款項係由其收受後再行分配使用，足見其與被告己○○就本件詐欺犯行有
    犯意聯絡及行為分擔，資為論據。訊據被告施呈丘堅決否認有詐欺犯行，辯稱：
    松仁拖吊場經營權轉讓之事，其並未參與，詳情並不清楚，僅知甲○○○部分係
    由戊○○、辛○○出面洽談，且其係因擔任公司會計，故知悉款項匯進之事，但
    經營權轉讓之細節，其均不知情、參與等語。
四、經查：
    (1)施呈丘並未參與松仁拖吊場經營權轉讓細節之商談，付款也未與施呈丘聯繫過
      等情，業據告訴人乙○○陳述甚詳（本院九十年九月六日訊問筆錄參照）。而
      參與簽約事宜之誼通公司幹部即證人丙○○亦到庭結證稱：本案係己○○出面
      要求其等簽署委託經營管理協議書、合夥股份讓與契約書，施呈丘未參與此事
      ，施呈丘主要負責管帳，二次簽約時，施呈丘並未在場等語（九十年十月四日
      訊問筆錄參照）；證人戊○○則結證稱：除己○○外，沒有他人向其說過要其
      簽約之事，... 施呈丘未出面叫其簽該二份協議書等語（本院九十年十月二十
      五日訊問筆錄參照）；證人丁○○亦稱：己○○在簽約時始告訴其要給紅利及
      入股之事，... 後來己○○說錢不夠，所以要求其等再簽賣第二次等語明確（
      本院九十年十月二十五日訊問筆錄參照）。足見與乙○○洽談轉讓松仁拖吊場
      經營權之事，係由被告己○○一人辦理，被告施呈丘並未參與；且商由辛○○
      、丙○○、戊○○、丁○○等股東出面具名與甲○○○合夥受讓松仁拖吊場經
      營權一事，亦係由被告己○○一人主導辦理，被告施呈丘未參與策動之事，自
      難認被告施呈丘就施用詐術商談之細節有何犯意聯絡及行為分擔。
    (2)告訴人甲○○○及其配偶即證人杜秀信雖堅指：被告施呈丘參與委託經營管理
      協議書之商議及簽約，有共犯之嫌。然告訴人甲○○○及與其立場相同之配偶
      杜秀信所言，無非係欲使被告施呈丘受刑事訴追之目的而為；是所言自須其他
      補強證據為佐，始得做為認定被告犯罪之依據。查本案參與簽約之誼通公司幹
      部均證稱被告施呈丘未參與其事等情，已如前述，自難單以告訴人一方所為之
      指訴，認定被告施呈丘就被告己○○之前開犯行有何犯意聯絡及行為分擔。縱
      被告施呈丘自承：其任誼通公司會計，負責收款事宜，而知悉本件松仁拖吊場
      經營權轉讓之各次收款事實，至多亦僅係事後知悉收取款項之事，惟究難以此
      即謂其就各項不實之經營權出讓條件均參與或知情。
    此外復查無其他積極證據足資證明被告施呈丘有公訴人起訴書所指之詐欺甲○○○犯行，不能證明被告施呈丘犯罪，依照上開說明，應就被告施呈丘為無罪之諭
    知。
據上論斷，應依刑事訴訟法第二百九十九條第一項前段、第三百零一條第一項，刑法
第五十六條、第三百三十九條第一項，罰金罰鍰提高標準條例第一條前段，判決如主
文。
本案經檢察官張安箴到庭執行職務
中      華      民      國    九十      年     十二     月     十三     日
                                      臺灣臺北地方法院刑事第八庭
                                          法  官  朱  瑞  娟
右正本證明與原本無異
如不服本判決，應於判決送達後十日內，向本院提出上訴狀。
                                          書記官  葉  金  發
中      華      民      國    九十      年     十二     月     十四     日
附錄本案所犯法條全文
中華民國刑法第三百三十九條
 (普通詐欺罪)
意圖為自己或第三人不法之所有，以詐術使人將本人或第三人之物交付者
，處五年以下有期徒刑、拘役或科或併科一千元以下罰金。
以前項方法得財產上不法之利益或使第三人得之者，亦同。
前二項之未遂犯罰之。


司法院資訊處製作；財團法人民間司法改革基金會備份。
